臺灣新竹地方法院民事簡易判決　　　　 94年度竹簡字第87號
原　　　告　思立國際股份有限公司
法定代理人　己○○
訴訟代理人　壬○○
被　　　告　丁○○
　　　　　　　　　　　巷12弄.
上列當事人間請求返還不當得利事件，本院於民國94年3月3日辯
論終結，判決如下：
    主  文
被告應給付原告新臺幣萬貳仟肆佰元，及自民國九十二年十月
二十七日起至清償日止，按年息百分之五計算之利息。
訴訟費用由被告負擔。
本判決得假執行。
    事實及理由
一、事實摘要：
(一)、原告主張：原告為一多層次傳銷公司，被告丁○○為原告之
    多層次傳銷之經銷商，依兩造所簽定多層次經銷契約及原告
    公司多層次傳銷獎金制度、營業規章等規定，被告或被告組
    織下線經銷商向原告公司辦理出貨後，原告即依出貨數量依
    據傳銷獎金比例發放獎金或佣金予被告，然若被告或被告之
    組織下線經銷商嗣後有辦理退貨者，被告即應將先前已向原
    告公司領取之佣金或獎金，比例退還原告公司。經查，被告
    丁○○之下線潘芷筠已於92年4 月24日辦理退貨，之前原告
    已核給被告丁○○之獎金，被告丁○○應依不當得利之規定
    返還原告新臺幣（下同）32,400元，並聲明求為判決被告丁
    ○○應給付原告32,400元，及自92年10月27日起至清償日止
    ，按年息百分之5計算之利息。
(二)、被告未於言詞辯論期日到場，亦未提出書狀作何聲明或陳述
    。
二、程序部分：
(一)、被告經合法通知，未於言詞辯論期日到場，核無民事訴訟法
    第386 條各款所列情形，爰依原告之聲請，准由其一造辯論
    而為判決。
(二)、按二人以上為訴訟標的之權利或義務，係同種類，而本於事
    實上及法律上同種類之原因者，固得依民事訴訟法第53條第
    3 款本文一同起訴或一同被訴，惟依同條項但書規定，須以
    被告之住所在同一法院管轄區域內，或有第4 條至第19條所
    定之共同管轄法院者為限，即在民事訴訟法所明文規定者須
    符合上開限制，始得援用第53條第3 款本文一同起訴或一同
    被訴。
(三)、復依我國現行民事訴訟法，關於財產權之民事訴訟，依標的
    之金額、價額多寡，及若干本質較為單純、爭執性較低之訴
    訟類型，分為通常訴訟程序、簡易訴訟程序及小額訴訟程序
    3種程序處理，而此3種訴訟程序，關於就審期間、審級救濟
    、合意管轄是否限制、上訴方式、上訴法院之設置…等諸多
    規定，亦多有不同，此可由小額訴訟程序之立法意旨：「現
    行民事訴訟法就訴訟標的之金（價）額較小或案情較簡單之
    訴訟事件，雖設有簡易程序，惟對於一般國民請求給付小額
    金錢或其他代替物或有價證券之事件而言，簡易程序仍嫌繁
    複，難以達成小額事件之處理程序應簡速化、平民化及大眾
    化之需求，為貫徹憲法保障人民財產權、訴訟權之精神，讓
    一般國民就其日常生活中所發生之小額給付請求事件，能循
    簡便、迅速、經濟之訴訟程序獲致解決，以提昇國民生活品
    質，…」，亦可知相較於小額訴訟程序之事件言，簡易訴訟
    程序尚具有「仍嫌繁複」、「難以達成簡速化、平民化及大
    眾化」…等缺點，更遑論更為繁複之通常訴訟程序，而適用
    簡易或小額訴訟程序，雙方當事人均可享有相當之利益，自
    不得由一造當事人利用訴訟技巧規避適用，而對他造當事人
    造成程序上不利益之損害，因而破壞簡易及小額訴訟程序之
    立法意旨，且依我國民事訴訟法既就財產權之訴訟規定3 種
    訴訟程序，則因3 種訴訟程序各有特殊之規定，無法互通，
    是民事訴訟法第53條第3 款在適用範圍上，即應限制在相同
    訴訟程序中之同類訴訟，且合併提起後不因而改變依原分別
    提起訴訟所適用之訴訟程序，方能符合民事訴訟法之立法目
    的，否則社會上若干財力雄厚之大公司企業皆得以此方式規
    避簡易及小額訴訟程序對其不利之規定，將致民事訴訟法之
    部分規定形同具文矣，更有甚者，若大公司企業以其數以百
    計或千計之債務人一併為被告提起訴訟，非但無法達成訴訟
    經濟之目的，反而徒增訴訟程序之複雜，造成司法資源無法
    公平分配利用，此謬誤之情彰彰甚明。本件原告係以其分別
    與被告8人各別簽訂之8份多層次傳銷契約書為據，其等8 人
    彼此間並無負連帶責任之法律關係，是此8 份多層次傳銷契
    約係各自獨立，於證據上已無法互通，實質上應係8 個訴訟
    ，且依訴訟標的金額觀之，對被告辛○○、甲○○、乙○○
    、丁○○、丙○○、戊○○、庚○○、癸○○起訴部分如各
    別起訴，本應分別適用小額訴訟程序，則因本件原告無所限
    制，將彼此並無關係之被告8人提起訴訟，將對被告8人之程
    序選擇權予以不當限制及破壞，亦有礙本院對於訴訟程序之
    進行。
(四)、綜合上述，原告就彼此並無關連、且適用訴訟程序不同之 8
    名被告，合併提起本件訴訟，藉以進而適用簡易訴訟程序之
    規定，不無圖規避小額訴訟程序之嫌，自不符合民事訴訟相
    關法令之規定；然按原告於欠缺民事訴訟法第53條規定之要
    件合併提起訴訟，法院祇應就各訴分別為辯論及裁判，不得
    因此而將各訴或其中之一訴駁回（最高法院32年上字第1677
    號判例意旨參照），故本院應法仍應為裁判，然當事人若對
    裁判有所不服，其上訴及抗告之程序應分別依各個訴訟所應
    適用之訴訟程序予以分別處理（如本件被告丁○○之部分即
    應適用小額訴訟程序之上訴、抗告程序），均合先敘明。
三、實體部分：
(一)、原告主張前揭之事實，業據提出與其所述相符之多層次傳銷
    經銷商申請契約書、獎金明細表、郵政匯款單、經銷商退貨
    申請書等各1 份為證，被告經本院通知迄未到庭或提出任何
    書狀為對其有利之聲明或陳述供本院審酌，自堪信原告之主
    張為真實。
(二)、按所謂多層次傳銷，謂就推廣或銷售之計畫或組織，參加人
    給付一定代價，以取得推廣、銷售商品或勞務及介紹他人參
    加之權利，並因而獲得佣金、獎金或其他經濟利益者而言，
    公平交易法第8條第1項定有明文。是以，多層次傳銷事業之
    參加人取得獎金，係基於推廣、銷售商品或勞務及介紹他人
    加入多層次傳銷事業之報酬。本件被告受領系爭獎金乃係基
    於下線經銷商進貨所致，被告之下線經銷商既已辦理退貨退
    款，則被告先前因下線經銷商進貨所受領獎金之法律上原因
    ，嗣後即已不存在。從而，原告據以請求被告返還上開金額
    之款項，及按法定利率計算之利息，為有理由，應予准許。
四、本件係依民事訴訟法第427條第1項適用簡易訴訟程序所為被
    告敗訴之判決，應依職權宣告假執行。
五、據上論結，本件原告之訴為有理由，依民事訴訟法第436 條
    第2項、第385條第1項前段、第78條、第389條第1項第3款，
    判決如主文。
中　　華　　民　　國　　94　　年　　3　　月　 　18  　日
                  新竹簡易庭    法　官　楊數盈
上列為正本係照原本作成。
如對本判決上訴，須於判決送達後20日內向本院提出上訴狀。
                                書記官  林美足
中　　華　　民　　國　　94　　年　　3　　月　 　18  　日
